Inventaris van de archieven van de Hoofdcommissie tot de zaken der Israëlieten, 1814-1870
Nationaal Archief, Den Haag
- Commissie tot de zaken der Israëlieten 1814-1817, hoofdcommissie tot de zaken der Israëlieten 1817-1870, 1
  - Verbalen van het verhandelde en de deliberaties der Hoofdcommissie tot de Zaken der Israëlieten., 1827-1851; 303-327; 25 delen
    Tot 1838 vóór in elk deel een afschrift van het verbaal van het verhandelde in de jaarlijkse algemene vergadering van de hoofdcommissie (zie ook inv.nr. 361 vgl.).
    - 1827, 303
    - 1828, 304
    - 1829, 305
    - 1830, 306
    - 1831, 307
    - 1832, 308
    - 1833, 309
    - 1834, 310
    - 1835, 311
    - 1836, 312
    - 1837, 313
    - 1838, 314
    - 1839 jan. - juni, 315A
    - 1839 juli - dec., 315B
    - 1840 jan. - juni, 316A
    - 1840 juli - dec., 316B
    - 1841 jan. - juni, 317A
    - 1841 juli - dec., 317B
    - 1842 jan. - mei, 318A
    - 1842 juni - dec., 318B
    - 1843, 319
    - 1844, 320
    - 1845, 321
    - 1846, 322
    - 1847, 323
    - 1848, 324
    - 1849, 325
    - 1850, 326
    - 1851 jan. - juni 16, 327
  - Notulen van het verhandelde in de vergaderingen van de gecommitteerden van de Hoofdcommissie tot de Zaken der Israëlieten., 1851-1870; 328-358; 27 delen, 2 pakken
    Bij besluit van de gecommitteerden d.d. 18 juni 1851, nr. 1, werd bepaald om 'het tot nu toe gehouden verbaal van het verhandelde bij de hoofdcommissie te doen vervangen door het houden van deze notulen'.
    - 1851 juni 18 - dec., 328
    - 1852 jan. - juni, 329
    - 1852 juli - dec., 330
    - 1853 jan. - juni, 331
    - 1853 juli - dec., 332
    - 1854 jan. - juni, 333
    - 1854 juli - dec., 334
    - 1855 jan. - juni, 335
    - 1855 juli - dec., 336
    - 1856 jan. - juni, 337
    - 1856 juli - dec., 338
    - 1857 jan. - juni, 339
    - 1857 juli - dec., 340
    - 1858 jan. - juni, 341
    - 1858 juli - dec., 342
    - 1859 jan. - juni, 343
    - 1859 juli - dec., 344
    - 1860 jan. - juni, 345
    - 1860 juli - dec., 346
    - 1861 jan. - juni, 347
    - 1861 juli - dec., 348
    - 1862 jan. - apr., 349
    - 1862 mei - dec., 350
    - 1863 jan. - dec., 351
    - 1864 jan. - dec., 352
    - 1865 jan. - dec., 353
    - 1866 jan. - dec., 354
    - 1867 jan. - dec., 355
    - 1868 jan. - dec., 356
    - 1869 - 1870 aug. 31, 1 1 minuut, 1 pak, 357
    - 1869 - 1870 aug. 31, 1 net-exemplaar, 1 pak, 358
  - Verbalen van het verhandelde in de jaarlijkse algemene vergaderingen der Hoofdcommissie tot de Zaken der Israëlieten., 1817-1870; 359-372; 13 delen, 1 pak
    Zie afschriften hiervan in inv.nrs. 281-290, 303-314.
    - 1817-1820, 359
    - 1822-1824, 360
    - 1826-1830, 361
    - 1831-1835, 362
    - 1836-1840, 363
    - 1841-1845, 364
    - 1846-1848, 365
    - 1849-1851, 366
    - 1852-1853, 367
    - 1854-1856, 368
    - 1857-1858, 369
    - 1859-1860, 370
    - 1861-1863, 371
    - 1864 - 1870, 1 pak, 372
      Blijkens de notulen zijn niet elk jaar algemene vergaderingen gehouden.
  - 'Index of algemeene aanwijzer der verbalen van het verhandelde bij de Hoofdcommissie tot de zaken der Israëlieten'., 1814-1870; 373-401; 29 delen
    Over 1814-1817 wordt ook de titel 'Hoofdcommissie' gebruikt.
    - 1814-1815, 373
    - 1816, 374
    - 1817-1818, 375
    - 1819-1820, 376
    - 1821-1822, 377
    - 1823-1824, 378
    - 1825-1826, 379
    - 1827-1828, 380
    - 1829-1830, 381
    - 1831-1832, 382
    - 1833-1834, 383
    - 1835-1836, 384
    - 1837-1838, 385
    - 1839-1840, 386
    - 1841-1842, 387
    - 1843-1844, 388
    - 1845-1846, 389
    - 1847-1848, 390
    - 1849-1850, 391
    - 1851-1852, 392
    - 1853-1854, 393
    - 1855-1856, 394
    - 1857-1858, 395
    - 1859-1860, 396
    - 1861-1862, 397
    - 1863-1864, 398
    - 1865-1866, 399
    - 1867-1868, 400
    - 1869-1870, 401
- Vergaderingen ter reorganisatie van het Israëlitisch kerkgenootschap in Nederland, 2
  Deze vergadering is ingesteld ingevolge Ministeriële Besluiten d.d. 14 juni 1850, nr. 12, en 10 augustus 1850, nr. 9, en bestond uit vijfentwintig leden, waarvan twaalf gekozen door de grote kerkeraden uit hun midden en dertien door 'de mannelijke geïmmatriculeerde leden of congreganten van elke kerkelijke gemeente, welke de algemeene kerkelijke bijdragen betalen, of waar die onderscheiding niet bestaat, door alle leden der gemeente, die bijdragen in de kosten van den Eeredienst'. De werkzaamheden dezer vergadering hebben niet tot reorganisatie geleid (zie hierna de constituerende vergadering).
  - Geloofsbrieven en andere stukken betreffende de benoeming der leden., 1850 aug. - nov.; 402; 1 pak
  - Reglement van orde., ongedateerd, (1850?); 403; 2 gedrukte exemplaren
    Beide exemplaren zijn voorzien van aanvullingen door de secretaris overeenkomstig art. 38A.
  - Notulen van het verhandelde., 1850-1853; 404; 1 deel
  - Ingekomen stukken, rapporten, aanspraken enz. met lijsten., 1851-1860; 405; 1 pak
  - Rapporten, nota's enz., gewisseld tussen leden van de hoofdcommissie en leden dezer vergadering, betreffende de reorganisatie., 1849-1860; 406; 1 pak
    Hierbij ook afschriften en gedrukte exemplaren van ministeriële aanschrijvingen, enkele rapporten enz. van vóór de instelling der commissie.
  - 'Kopij brievenboek.' Afschriften van de uitgegane brieven., 1850-1860; 407; 1 deel
  - Notulen der 'Commissie van redactie', door de vergadering in haar zitting van 21 november 1850 benoemd, om aan haar zodanige voorstellen te doen als strekken kunnen tot de vervulling der taak, bij de circulaires d.d. 14 juni 1850, nr. 12, en 10 augustus 1850, nr. 9, aan de vergadering opgedragen., 1850 nov. 28 - 1851 mrt. 27; 408; 1 bundel
  - Stukken, ingekomen bij de commissie van redactie voornoemd, met lijst., 1850-1851; 409; 1 omslag
  - Verslag dier commissie, met ontwerpen van een algemeen en een kiesreglement, gedrukt., 1851 mrt. 28; 410; 3 delen
    Het verslag is getekend door de leden der commissie. Bovendien hierbij een: 'Lijst der te verzenden exemplaren'.
  - 'Verslag der commissie, door de vergadering belast met het onderzoek der rapporten van de kerkelijke en andere collegiën en autoriteiten over de ontwerpen van een Algemeen reglement en van een kiesreglement voor genoemd kerkgenootschap, zoodanig als zij voorloopig zijn vastgesteld.', gedrukt., 1853; 411; 1 deel
  - Ingekomen brieven bij de secretaris der vergadering dr. S.J. Mulder., 1850-1854; 412; 1 pak
  - Rekening en verantwoording van de quaestor T. Polak Daniëls van zijn beheer over 1852-1853, opgemaakt door diens erven., 1860 apr. 16; 413; 1 bundel
- Constituerende vergadering voor de beide Israëlitische kerkgenootschappen in Nederland, 3
  Om eindelijk tot wettige reorganisatie der Israëlitische kerkbesturen te geraken, werd bij besluit van de minister voor de Zaken der Hervormde en andere Erediensten d.d. 24 mei 1862, nr. 1, besloten tot het bijeenroepen van een constituerende vergadering tot vaststelling van een algemeen reglement voor de beide in Nederland bestaande Israëlitische kerkgenootschappen. De benoeming der leden, had plaats bij besluit d.d. 24 juli daaropvolgend, nr. 16, en de eerste vergadering werd gehouden in de bureaus van het Departement van de Hervormde Eredienst te 's-Gravenhage 2 september 1862. Het door deze vergadering samengestelde reglement is de grondslag geweest voor de reorganisatie in 1870.
  - Nummers van het Weekblad voor de Israëlieten, bevattende de notulen der constituerende vergadering., 1863-1865, 1869 - 1870; 414; 1 deel
  - Ingekomen en minuten van uitgegane stukken., 1862-1866; 415; 1 omslag
    Hierbij enige circulaires van de minister aan de grote kerkeraden en kerkbesturen betreffende die reorganisatie, 1861-1862.
  - Verslag der commissie, door de constituerende vergadering in haar zitting van 21 oktober 1862 benoemd tot het ontwerpen van een algemeen reglement voor de beide in Nederland bestaande Israëlitische kerkgenootschappen met zodanig ontwerp, gedrukt., 1862 dec. 28; 416; 1 deel
    Dit ontwerp bevat wijzigingen, vastgesteld door de constituerende vergadering d.d. 21 april 1863.
  - Brieven, ingekomen bij A.B. Wolf, secretaris der Hoofdcommissie tot de Zaken der Israëlieten, grotendeels betreffende de inzending van declaraties door leden der constituerende vergadering wegens reis- en verblijfkosten met kladaantekeningen van desbetreffende uitgaven., 1860-1870; 417; 1 omslag
    Waar geen andere stukken van dien secretaris zijn aangetroffen en deze stukken blijkbaar altijd hierbij zijn geborgen, zijn ze hier gelaten.
- Rabbinaal college van examinatoren der Nederlandse Israëlieten, 4
  Bij Koninklijk Besluit d.d. 15 januari 1819, nr. 1, werd het reglement op het examen en de toelating tot het rabbinaal ambt bij de Israëlieten vastgesteld en de werkzaamheden van het college zijn geregeld bij dispositie van de Hoofdcommissie d.d. 14 december 1819, nr. 789.
  - Verbalen van het verhandelde., 1819-1862, 1868 - 1870; 418-423; 5 delen, 1 pak
    Grotendeels stukken, ingekomen bij de hoofdcommissie, doch daar afzonderlijk bewaard en ingebonden. De minuut-verbalen zijn niet aangetroffen; daarvoor treden deze in de plaats.
    - 1819-1829, 418
    - 1830-1835, 419
    - 1836-1839, 420
    - 1840-1850, 421
    - 1851-1855, 422
    - 1856 - 1862, 1868 - 1870, 1 pak, 423
  - Ingekomen stukken met minuten van afgegeven akten., 1824-1843, 1845 - 1861, 1868 - 1870; 424-425; 2 pakken
    Zie ook inv.nrs. 433, 434.
    - 1824-1839, 424
    - 1840 - 1843, 1845 - 1861, 1868 - 1870, 425
  - Processen-verbaal en notulen van het verhandelde in de buitengewone rabbinale vergaderingen over middelen tegen Aziatische cholera., 1832-1855; 426; 1 omslag
    Deze vergaderingen zijn gehouden ingevolge dispositie van de minister d.d. 16 juli 1832, nr. 1, en 12 september 1855, nr. 13.
  - Notulen en bijlagen van het verhandelde in de algemene vergaderingen van opperrabbijnen inzake de 'Mesietsa'., 427
    De hoofdcommissie verzocht bij schrijven d.d. 11 augustus 1864, nr. 479/5a, aan de opperrabbijnen daarover rapport uit te brengen.
- Algemene commissie van examinatoren voor de Israëlitische godsdienstonderwijzers, 5
  De minister stelde bij besluit d.d. 31 december 1839, nr. 10, deze commissie in.
  - Notulen van het verhandelde., 1839-1870; 428-432; 4 delen, 1 pak
    Gedeeltelijk ingekomen stukken bij de Hoofdcommissie.
    - 1839-1843, 428
    - 1844-1850, 429
    - 1851-1855, 430
    - 1856-1860, 431
    - 1861-1870, 432
  - Ingekomen stukken bij de algemene commissie en het Rabbinaal College., 1830-1870; 433; 1 pak
  - Staatscouranten, waarin mededelingen omtrent het houden der vergaderingen der Algemene Commissie van Examinatoren voor de Israëlitische Godsdienstonderwijzers en de rabbinale commissie tot het afnemen der examens in de Israëlitische godgeleerdheid., 1852-1862; 434; 1 bundel
  - Staat van de leden der algemene commissie en van het Rabbinaal College., 1839-1870; 435; 1 deel
  - 'Register van de onderwijzers, welke hunne akten bij de Hoofdcommissie tot de Zaken der Israëlieten ingevolge artikel 3 der dispositie van 14 mei 1839, Lit. C, hebben laten registreeren en viseeren, alsmede die door een der schoolcommissies tusschentijds zijn geëxamineerd'., 1839-1868; 436; 1 deel
- Inspecteur, belast met de inspectie der seminaria en godsdienstige armenscholen, 6
  Deze inspectie is ingesteld bij dispositie van de minister van Staat, belast met de Generale Directie voor de Zaken van de Hervormde Eredienst d.d. 30 mei 1836, nr. 19, ingevolge Koninklijk Besluit d.d. 3 mei 1836, nr. 56.
  - Besluiten, houdende benoeming van en instructies voor inspecteurs, afschriften., 1843-1869; 437; 1 omslag
    Voorin een kennisgeving van de hoofdcommissie, houdende de besluiten, regelende die inspectie, gedrukt, 1837 okt. 3.
  - 'Rooster van plaats gehad hebbende inspectiën der godsdienstige Israëlitische scholen in het Rijk'., 1836-1869; 438; 1 omslag
  - Verslagen van de inspecteurs der Nederlands-Israëlitische armenscholen, uitgebracht aan de hoofdcommissie, met enkele bijlagen., 1836-1869; 439-442; 3 delen, 1 pak
    Gedeeltelijk voorzien van het exh. der hoofdcommissie.
    - 1836 - 1843, 1 deel, 439
      Zie ook inv.nr. 442.
    - 1844 - 1853, 1 deel, 440
    - 1854 - 1862, 1 deel, 441
    - 1863 - 1869, 1 pak, 442
      Hierbij ook bijlagen d.d. 1843 en 1846- 1848.
  - 'Seminaria.' Reglementen voor het seminarium van Israëlitische theologen te Amsterdam, met desbetreffende besluiten, afschriften en gedrukte stukken., 1829-1860; 443; 1 pak
- Bijzondere bijlagen, dossiers enz., 7
  - 'Recuil der privilegiën, vergunt aan die van de Portugeesche joodsche natiën in de kolonie Suriname', afschrift., 1746; 444; 1 deel
    Ingekomen bij de hoofdcommissie 21 juni 1823, nr. 10/255.
  - 'Ascamot of kerkelijke instellingen van de Portugeesche joodsche natie in de colonie van Suriname, door H.K.H. mevrouw de Princesse van Orange en Nassau geapprobeerd anno 1754 en door den geswoore translateur I.H. de Barrios junr. uyt het Portugeesche vertaald', afschrift., 1784; 445; 1 deel
    Ingekomen als voren.
  - 'Ascamoth of algemeene politique oeconomische kerkelijke en civiele institutiën van de Portugeesche joodsche natie dezer colonie van Surinaam', 1789. Met enige desbetreffende brieven, afschriften, 1791 nov. 23 en 1792 juni 15., 446; 1 deel
  - Stukken betreffende de vaststelling van reglementen voor de Nederlands Portugees-Israëlitische en Nederlands-Israëlitische gemeenten in Suriname en verdere stukken betreffende de Israëlieten aldaar., 1847-1862; 447; 1 bundel
    Voorin bevinden zich afschriften der reglementen, vastgesteld in 1842, die niet ten uitvoer zijn gebracht op grond van de onverenigbaarheid daarvan met de huishoudelijke belangen en plaatselijke omstandigheden dier beide gemeenten.
  - Stukken betreffende de Portugees-Israëlitische gemeente te Curaçao., 1839-1862; 448; 1 bundel
  - 'Decreten' betreffende de organisatie van de Israëlitische aangelegenheden, Franse vertaling., 1814-1816; 449; 1 bundel
  - 'Ressortale reglementen.' Stukken betreffende de vaststelling der reglementen voor de synagogale ressorten van Rotterdam en het hertogdom Limburg., 1862-1864; 450; 1 omslag
  - Reglementen voor Israëlitische ringsynagogen en voorschriften voor Israëlitische gemeente- en armbesturen met desbetreffende correspondentie., 1816-1867; 451; 1 pak
  - Stukken betreffende het begraven van lijken, het inrichten van begraafplaatsen en de desbetreffende ontwerpen van wet., 1851-1869; 452; 1 pak
    De stukken van 1851-1860 zijn blijkens de daarover gevoerde correspondentie in 1863 en 1869 uitgeleend geweest.
  - Ontwerp van wet tot regeling van de pensioenen der protestantse predikanten en hun weduwen, gedrukt., 1861-1864; 453; 1 omslag
    Hierbij een schrijven van de secretaris aan de voorzitter der hoofdcommissie d.d. 22 maart 1864.
  - Reglementen, besluiten enz. betreffende de Israëlieten in de koloniën der Maatschappij van Weldadigheid, gedrukt en afschriften., 1818-1864; 454; 1 pak
  - Rekeningen, staten enz. van het fonds voor de godsdienstige behoeften der Israëlitische kolonisten in de Maatschappij van Weldadigheid., 1840-1870; 455; 1 bundel
  - Gedrukte reglementen, verslagen, circulaires enz. betreffende de organisatie van de Israëlitische kerkgenootschappen., 1809-1869; 456; 1 pak